【裁判字號】    97,抗,24
【裁判日期】    970807
【裁判案由】    拍賣抵押物
【裁判全文】
臺灣屏東地方法院民事裁定                97年度抗字第24號
抗  告  人  乙○○
                        樓
相  對  人  新興資產管理股份有限公司
法定代理人  甲○○○
上列當事人間拍賣抵押物事件，抗告人對於民國97年3 月31日本
院97年度司拍字第103 號裁定，提起抗告，本院裁定如下：
    主  文
抗告駁回。
抗告程序費用新臺幣壹仟元由抗告人負擔。
    理  由
一、抗告意旨略以：抗告人提供所有如原裁定附表所示之不動產
    設定新臺幣（下同）240 萬元抵押權，係擔保訴外人許停於
    民國83年3 月24日向屏東縣潮州鎮農會借款200 萬元之債權
    ，該筆借款業於84年1 月9 日全數清償完畢。詎相對人以形
    式上審查即明非上開抵押權效力所及之許停於86年9 月27日
    以訴外人許蔡秀鳳為連帶保證人，向屏東縣潮州鎮農會借款
    280 萬元之債權，業經許蔡秀鳳提供另筆抵押物擔保且經本
    院拍賣中，向本院聲請拍賣抵押物，原裁定未查，逕准予拍
    賣，顯有違誤，爰請求廢棄原裁定等語。
二、原裁定意旨略以：原裁定附表所示之不動產為抗告人提供就
    屏東縣潮州鎮農會於83年3 月18日起至113 年3 月18日止對
    於訴外人許停在240 萬元範圍內之一切債務為擔保，許停於
    86年9 月27日與屏東縣潮州鎮農會簽訂擔保放款借據金額為
    280 萬元，並有抵押權設定契約書、他項權利證明書可按，
    則上開借款債務，形式上即為前開抵押權所擔保之範圍，相
    對人聲請拍賣抵押物，經核無不合，應予准許等語。
三、按抵押權人，於債權已屆清償期，而未受清償者，得聲請法
    院拍賣抵押物，就其賣得價金而受清償，民法第873 條定有
    明文。而抵押權人依民法第873 條規定聲請拍賣抵押物者，
    係屬非訟事件，法院所為准駁之裁定，無確定實體法上法律
    關係存否之效力，於債權及抵押權之存否，亦無既判力。故
    祗須其抵押權已經依法登記，並由抵押權人所提出之文件為
    形式上審查，已能明瞭有債權存在，且抵押債權已屆清償期
    而未受清償，法院即應為准許拍賣抵押物之裁定。如對於此
    項法律關係有爭執時，應由有爭執之人提起訴訟，以求解決
    ，不得僅依抗告程序聲明其有爭執，並據為廢棄拍賣裁定之
    理由（最高法院51年台抗字第269 號判例參照）。
四、經查，抗告人於83年3 月18日，以其所有如原裁定附表所示
    之不動產，為其與訴外人許停向屏東縣潮州鎮農會借款之擔
    保，設定240 萬元之最高限額抵押權，存續期限自83年3 月
    18日至113 年3 月18日止，債務清償期依照各個債務契約所
    定清償日期，經登記在案，嗣許停於86年9 月27日向屏東縣
    潮州鎮農會借款280 萬元，約定借款期限自86年9 月27日起
    至88年9 月27日止，分期按月清償本息，詎自88年2 月28日
    起，許停未依約清償本息，積欠本金280 萬元及利息與違約
    金。茲前開借款係在前開抵押權存續期間所發生，形式上自
    為抵押權效力所及。而屏東縣潮州鎮農會信用部於91年間讓
    與臺灣土地銀行股份有限公司，該公司復於96年6 月12日將
    上開抵押權、債權讓與相對人之事實，業經相對人提出抵押
    權設定契約書影本、他項權利證明書影本、借據影本、土地
    登記謄本、建物登記謄本、財政部台財融（三）字第091300
    0564號函、債權讓與證明書、報載影本等件為證，揆諸前開
    法律規定及說明，原審依相對人之聲請裁定准予拍賣原裁定
    附表所示之不動產，於法自無不合。至抗告人主張本件抵押
    權所擔保之債權業已清償，相對人提出之債權非抵押權效力
    所及云云，涉及實體問題，應由其另提出訴訟加以解決，尚
    非本件非訟事件所能審究，其以此為由提起抗告，非有理由
    ，應予駁回。
據上論結，本件抗告為無理由，依非訟事件法第21條第2 項、第
24條、第46條、民事訴訟法第495 條之1 第1 項、第449 條第1
項、第95條、第78條，裁定如主文。
中    華    民    國    97    年    8     月    7     日
                  民事第一庭  審判長法  官  阮世賢
                                    法  官  張以岳
                                    法  官  邱玉汝
以上為正本，係照原本作成。
本裁定除以適用法規顯有錯誤為理由，並經本院許可外，不得再
抗告。如提起再抗告，應於收受後10日內，向本院提出再抗告狀
（附繕本），並繳納再抗告費新台幣1,000 元。
中    華    民    國    97    年    8     月    8     日
                                    書記官  魏慧夷


司法院資訊處製作；財團法人民間司法改革基金會備份。
